臺灣高等法院高雄分院刑事判決　　　　99年度上易字第1243號
上　訴　人　臺灣高雄地方法院檢察署檢察官
被　　　告　李裕勇
選任辯護人　李慶榮　律師
　　　　　　孫守濂　律師
　　　　　　許泓琮　律師
上列上訴人因被告詐欺等案件，不服臺灣高雄地方法院99年度審
易字第4004號中華民國99年11月11日第一審判決（起訴案號：臺
灣高雄地方法院檢察署98年度偵字第25079 號），提起上訴，本
院判決如下：
     主  文
上訴駁回。
     理  由
一、按不服地方法院之第一審判決而上訴者，應向管轄第二審之
    高等法院為之，上訴書狀應敘述具體理由，刑事訴訟法第36
    1 條第1 項、第2 項定有明文。而所謂不服第一審判決之具
    體理由，必係依據卷內既有訴訟資料或提出新事證，指摘或
    表明第一審判決有何採證認事、用法或量刑等足以影響判決
    本旨之不當或違法，而構成應予撤銷之具體事由，始克當之
    （例如：依憑證據法則具體指出所採證據何以不具證據能力
    ，或依憑卷證資料，明確指出所為證據證明力之判斷如何違
    背經驗、論理法則）；倘僅泛言原判決認定事實錯誤、違背
    法令、量刑失之過重或輕縱，而未依上揭意旨指出具體事由
    ，皆難謂係具體理由，俾與第二審上訴制度旨在請求第二審
    法院撤銷、變更第一審不當或違法之判決，以實現個案救濟
    之立法目的相契合，並節制濫行上訴。又第二審法院認為上
    訴書狀未敘述理由或上訴有刑事訴訟法第362 條前段之情形
    者，應以判決駁回之，同法第361 條第2 項、第367 條前段
    定有明文。是上訴書狀全未敘述理由者，應先命補正；已敘
    述理由但不具體者，毋庸命補正，應由第二審法院以判決逕
    予駁回上訴，未依法駁回者，有受理訴訟不當之違法，此有
    最高法院24年度總會決議第93號提案(四)可資參照，及該院所
    著97年台上字第892 號、第3889號判決，足資參考。
二、本件上訴人即檢察官於民國99年11月24日收受原審送達判決
    後，在上訴期間內向本院提起上訴，其上訴書意旨略以：被
    告李裕勇擔任「順仁藥局」之負責人，對於全民健康保險為
    強制性之社會保險，攸關全體國民之福祉至鉅，而行政院衛
    生署於86年間加強推行醫藥分業政策，依序頒訂「全民健康
    保險特約醫院及診所交付處方暨特約醫院調劑作業注意事項
    」、「全民健康保險醫療費用支付標準」等規定，鼓勵基層
    診所能夠釋出處方箋予特約藥局，以維持醫師與藥師各別專
    業、獨立之職務運作，避免關於病人之診斷乃至處方、配藥
    ，均由醫師一手獨攬擔綱，而壓縮藥師之生存空間與職業發
    展，並保障民眾用藥安全，維護其等知之權利，遂於上述之
    醫療費用支付標準中以設置釋出處方箋鼓勵金方式推行之政
    策，自應知之甚詳，竟罔顧法令，明知醫藥分業之目的在於
    獎勵醫藥分工、促進人民用藥之安全及維護其等知之權利，
    遂有上開獎勵政策，卻為貪圖一身私利，機巧不法，利用其
    上開政府仁政，恣意虛偽，對社會經濟影響甚鉅，被告所為
    已造成公益之偌大戕害，惡性非輕，原審亦認其犯行至為明
    灼，卻未審酌此情，竟給予被告緩刑之寬典，顯屬過輕，亦
    不足收懲儆之效，顯不符社會對公平正義之期待，並違背社
    會大眾對公平正義之最低期待，原審量刑顯已違反比例原則
    及平等原則，而認原審對本件被告就刑之量定顯然過輕，及
    併予緩刑宣告，實有違比例及實質平等原則，洵難謂妥適。
    爰提起上訴，請撤銷原判決，更為妥適之判決等語，有其上
    訴書在卷可稽。
三、經查，原審綜以本件卷證資料，認被告李裕勇所為，核係犯
    刑法第216 條、第220 條第2 項、第215 條之行使業務登載
    不實文書罪及第339 條第1 項之詐欺取財罪。且其就上開犯
    行，與「信昌診所」負責醫師趙信昌間，有犯意聯絡及行為
    分擔，而論以共同正犯。並爰審酌全民健康保險係增進全體
    國民健康之重要全民醫療保險制度，政府及被保險人為此項
    制度均支出極龐大之費用，被告竟於執行業務之際，以趙信
    昌虛偽開立之連續處方箋，登載於向健保局申報給付費用之
    網路申報紀錄，而逐月向中央健保局申領健保醫療給付方式
    ，詐領健保給付，除影響就診病患之權益，更嚴重侵蝕全民
    健保制度之財務根基，所生影響重大，實有不該；惟念及被
    告犯後尚知坦承犯行，態度尚稱良好，且其素行良好，並無
    前科，有臺灣高等法院被告前案紀錄表1 紙可查，而本件詐
    得之金額（新臺幣30萬6374元）亦非鉅，並已經健保局扣回
    詐得金額及另行處分，有中央健康保險局高屏分局98年1 月
    16日健保高醫字第0986140793號函附卷可按（見原審卷第24
    頁）；參以被告之智識程度為中國醫藥學院畢業，現開設順
    仁藥局，每月收入約新臺幣（下同）2 萬元等一切情狀，再
    考量本件犯罪情節較重之同案被告趙信昌係經臺灣高雄地方
    法院檢察署檢察官以98年度偵字第25079 號為緩起訴處分確
    定，有該緩起訴處分書1 份在卷供參，是為免罪責失衡，分
    別就被告所犯本件30罪詐欺取財罪，各量處有期徒刑3 月，
    並諭知以1000元折算1 日之易科罰金折算標準。又查，被告
    前未曾犯罪受有期徒刑以上刑之宣告，有上開被告前案紀錄
    表在卷可稽，且其犯後坦承犯行，業有悔意，並僅因一時短
    於思慮，致觸犯本件犯行，信其經此偵、審程序及刑之宣告
    後，應知警惕而無再犯之虞，因認暫不執行其刑為當，爰依
    刑法第74條第1 項第1 款之規定，併予宣告緩刑5 年，以啟
    自新，並依刑法第74條第2 項第5 款之規定，命其應向指定
    之公益團體、地方自治團體或社區提供200 小時之義務勞務
    。已詳敘所憑之證據與認定之理由，而為論敘。且按緩刑為
    法院刑罰權之運用，旨在獎勵自新，祇須合於刑法第74條所
    定之條件，法院本有自由裁量之職權，上訴意旨僅就原審刑
    罰裁量職權之行使而為指摘，不能認上訴有理由，有最高法
    院72年台上字第3647號判例可資參照；而關於刑之量定及緩
    刑之宣告，係實體法上賦予法院得為自由裁量之事項，倘其
    未有逾越法律所規定之範圍，或濫用其權限，即不得任意指
    摘為違法，以為上訴之理由，亦有最高法院75年台上字第
    7033號判例足資遵循。準此，本件被告李裕勇所宣告之刑，
    是否認以暫不執行為適當，而予以諭知緩刑及其刑之重輕，
    均係實體法上賦予法院得為自由裁量之事項，如其未有逾越
    法律所規定之範圍，或濫用其權限之情形，尚不得據此以原
    判決諭知緩刑有違比例原則、平等原則等一般法律原則，而
    認原判決宣告緩刑及量刑為不當或違法。是原審所為上開論
    敘，經核並無違背經驗法則或論理法則，量刑亦屬允當，其
    就本件被告諭知緩刑亦無不當或違法之處。
四、檢察官固執前揭情詞提起上訴，而就原審得依職權自由裁量
    之事項，指摘原審量刑失出、宣告緩刑違法、不當云云，惟
    檢察官起訴本件被告犯行時，並未具體求刑，有其起訴書在
    卷可稽，且於原審審判期日審判長就科刑範圍有無意見，詢
    問各當事人、辯護人時，檢察官亦表示應執行有期徒刑2 年
    、緩刑3 年，並應向國庫支付60萬元等語，嗣被告及辯護人
    均表示請求從輕量刑，及諭知緩刑，並就支付國庫60萬元部
    分陳稱經濟上有困難等語後，復未見檢察官再予表示有何意
    見或不妥之處（見原審卷第56頁審判筆錄）。則檢察官事後
    以前揭情詞為理由，提起本件上訴，顯未依據卷內既有訴訟
    資料或提出新事實、新證據指出原判決有何不當或違法而足
    以影響判決本旨，並構成應予撤銷之具體指摘事由，況是否
    宣告緩刑及刑之量定，本屬法院得依職權自由裁量之事項，
    原審既已審酌本件被告較諸已經檢察官緩起訴確定之共同被
    告趙信昌（應支付國庫新臺幣50萬元）所參與之情節為輕，
    為免罪責失衡，且其所詐取之金額30萬6374元亦已經健保局
    扣回並另行處分停業3 個月，與其犯後坦承犯行，顯有悔意
    ，僅因一時短於思慮，致觸犯本件犯行，信其經此偵、審程
    序及刑之宣告後，應知警惕而無再犯之虞，因認所宣告之刑
    以暫不執行為適當，復為促使其等日後得以知曉尊重法治之
    觀念，併予諭知義務勞務及緩刑期間付保護管束，俾能發揮
    附條件緩刑制度之立意及避免短期自由刑執行所肇致之弊端
    ，以符合本件緩刑目的。衡諸原審所為之量刑及緩刑宣告，
    核均未有逾越法律所規定之範圍，或濫用其權限之情形，亦
    無悖離國民感情及法律秩序，或違背比例原則、平等原則等
    法律一般原則，自不生違背法令之問題。從而，檢察官徒據
    前詞提起上訴，指摘原審就本件被告之量刑實有過輕，且緩
    刑宣告不當云云，顯屬未敘述具體理由。按之上開規定，檢
    察官之上訴要屬違背法律上之程式，自應由本院依同法第36
    7 條前段、第372 條規定，不經言詞辯論逕行判決如主文。
中    華    民    國   100    年    1     月    3     日
              刑事第三庭    審判長法  官  莊崑山
                                  法  官  張意聰
                                  法  官  莊松泉
以上正本證明與原本無異。
本件判決不得上訴。
中    華    民    國   100    年    1     月    3     日
                                  書記官  葉淑華